【裁判字號】    89,訴,33
【裁判日期】    890616
【裁判案由】    違反槍砲彈藥刀械管制條例
【裁判全文】
臺灣臺中地方法院刑事判決                            八十九年度訴字第三三號
    公  訴  人  臺灣台中地方法院檢察署檢察官
    被      告  甲○○
    指定辯護人  本院公設辯護人  乙○○
右列被告因違反槍砲彈藥刀械管制條例案件，經檢察官提起公訴（八十八年度偵字第
二三二二八號）及移送併辦（八十九年度偵字第三０四０號），本院判決如左：
    主  文
甲○○連續未經許可，持有可發射子彈具有殺傷力之槍枝，累犯，處有期徒刑壹年陸
月，併科罰金新臺幣玖萬元，罰金如易服勞役，以新台幣玖佰元即銀元參佰元折算壹
日，並於刑之執行完畢或赦免後，令入勞動場所，強制工作，其期間為年。扣案如
附表（一）編號一、四、六、如附表（二）編號一所示之槍枝、子彈及如附表（一）
編號三所示之子彈貳顆、附表（二）編號二所示之子彈壹顆、附表（三）編號十二、
十三所示之物均沒收；又未經許可，製造可發射子彈具有殺傷力之槍枝，累犯，處有
期徒刑伍年貳月，併科罰金新臺幣參拾萬元，罰金如易服勞役，以罰金總額與陸個月
之日數比例折算，並於刑之執行完畢或赦免後，令入勞動場所，強制工作，其期間為
年。扣案如附表（一）編號二所示之槍枝沒收。主刑部分應執行有期徒刑陸年陸月
，併科罰金新臺幣參拾陸萬元，罰金如易服勞役，以罰金總額與陸個月之日數比例折
算。
    事  實
一、甲○○曾於民國八十四年間因傷害案件經本院判處有期徒刑八月確定，於八十四
    年九月二十七日執行完畢；再於八十五年間因贓物及違反麻醉藥品管理條例案件
    分別經本院判處有期徒刑四月、六月，嗣定其應執行刑為有期徒刑九月確定，於
    八十七年二月八日執行完畢；又於八十六、八十七年間因違反麻醉藥品管理條例
    及槍砲彈藥刀械管制條例案件分別經台灣雲林地方法院及本院判處有期徒刑六月
    、十月，嗣定其應執行刑為有期徒刑一年三月確定，甫於八十八年五月二十七日
    執行完畢。詎渠猶不知悔改，復基於概括之犯意，先於八十八年九月上旬，在臺
    中市○○路第一廣場，向姓名、年籍、住所不詳之成年男子，以新台幣（下同）
    八千五百元之代價購得如附表（一）編號一所示之可發射子彈具有殺傷力之槍枝
    一枝；以每枝五千元之代價購得如附表（一）編號六所示之槍枝主要組成零件之
    金屬槍管一枝及如附表（一）編號二所示之改造手槍上之金屬槍管各一支；以八
    百元之代價購得如附表（一）編號四所示之具殺傷力之制式子彈二顆、以二、三
    百元之代價購得如附表（一）編號三所示之改造子彈五顆、如附表（一）編號五
    所示之土造子彈一顆；及以九千元之代價購得原為塑膠槍管不具殺傷力之玩具九
    二口徑手槍一枝，而未經許可持有前開附表（一）編號一所示之可發射子彈具有
    殺傷力之槍枝、槍枝主要組成零件及子彈。嗣於不詳時間、地點，將前開原為塑
    膠槍管不具殺傷力之玩具九二口徑手槍一枝之槍管，更換為前開購得之如附表（
    一）編號二所示之改造手槍上之金屬槍管，而製造成如附表（一）編號二所示之
    可發射子彈具有殺傷力之槍枝一枝。甲○○復於八十八年十月間在中山高速公路
    豐原交流道附近之玩具店以三千元之代價，向不詳姓名、年籍、住所之人購得如
    附表（二）所示之可發射子彈具有殺傷力之槍枝一枝及具殺傷力改造子彈二顆，
    而非法持有前開槍枝、子彈，嗣並將之交予友人吳佳靜寄藏。
二、嗣於八十八年十一月二十二日十八時許，在台中縣大安鄉○○村○○○路二十五
    號為警查獲，並扣得如附表（一）所示之物，及連士豪所有，供持有前開槍枝、
    子彈、槍管所用之如附表（三）編號十二、十三所示之手提袋；再於八十八年十
    二月三十一日上午五時二十分許，甲○○之友人吳佳靜在台中縣外埔鄉○○村○
    ○路甲東加油站前為警查獲並扣得持有甲○○所寄藏如附表（二）所示之槍枝、
    子彈而發現上情。
三、案經台中縣警察局大甲分局報請臺灣臺中地方法院檢察署檢察官偵查起訴及移送
    併辦。
    理  由
一、訊據被告對其於前開時地購得及持有前開槍枝、子彈、槍管之事實坦承不諱，並
    有如附表（一）、（二）所示之物品扣案可証、內政部警政署刑事警察局鑑驗通
    知書二紙、照片四幀附卷可稽。另被告雖矢口否認有何擅自改造槍、彈及槍管之
    犯行，辯稱：扣案如附表（二）所示編號一至十一之物乃係欲看槍枝內部構造所
    用，伊並無擅自改造槍、彈及槍管云云。惟查：被告於警訊中坦承槍枝原是塑膠
    管，伊以五千元另外購買手槍槍管改造（偵查卷第十一頁），嗣扣案之如附表（
    一）編號二所示之改造九二手槍經送內政部警政署刑事警察局鑑定結果亦確為仿
    ＢＥＲＥＴＴＡ廠半自動手槍製造之玩具金屬手槍更換土造金屬槍管而成之改造
    手槍，機械性能良好可擊發適用子彈，認具殺傷力，有該局鑑驗通知書可稽。再
    本件被告為警查獲時，並扣得如附表（一）編號六所示手槍之主要組成零件槍管
    一枝，亦有搜索扣押証明筆錄、前開刑事警察局鑑驗通知書及卷附照片一幀可稽
    。被告於本院亦供稱前開槍枝買來時有附塑膠槍管，另外金屬的槍管是另外算錢
    ，足證被告應有另行購買槍管更換之事實，渠前開於警訊中之供述應與事實相符
    而可採信。又被告之更換如附表（一）編號二所示之改造九二手槍槍管行為，已
    使該槍枝由玩具金屬手槍成為機械性能良好可擊發適用子彈之具殺傷力之改造手
    槍，是被告所為顯屬製造槍枝行為。是被告此部分所辯，尚不足採。從而，本件
    事証明確，被告犯行洵堪認定。
二、核被告所為，係犯槍砲彈藥刀械管制條例第十一條第一項之製造可發射子彈具有
    殺傷力槍枝罪、同條第四項之未經許可持有可發射子彈具有殺傷力槍枝罪、第十
    二條第四項之未經許可持有子彈罪、第十三條第四項之未經許可持有槍枝之主要
    零組件罪。公訴人雖認應依同條例第十條第一項之未經許可擅自改造模型槍罪、
    第十二條第一項未經許可製造子彈罪及第十三條第一項之製造槍枝之主要零組件
    罪處斷。惟查：１．按民國八十五年九月二十五日公布增訂之槍砲彈藥刀械管制
    條例第九條之一（嗣於八十六年十一月二十四日修正公布為同條例第十條）所指
    之「模型槍」，係指：原設計非供殺敵、獵物，而使用特殊（空包）子彈，可供
    田徑比賽起始信號或供以嚇退野獸或供射擊訓練（因具後作力，可模擬真槍，以
    磨練射手持槍之穩定性）等用途之金屬材質「槍枝」，非一般廠商為供觀賞或作
    樣品所製造之各類「槍枝模型」，亦非為市售之各類「玩具槍」；「改造模型槍
    」；係指由產製槍械合法廠商製造之不具發射功能制式槍枝模型，經加工改造或
    得輕易改裝或加裝而具有發射功能及殺傷力之槍枝。而槍砲彈藥刀械管制條例第
    十條之「其他可發射金屬或子彈具有殺傷力之各式槍枝」，係指：改造模型槍以
    外經製造、改造具殺傷力之其他槍枝（以玩具槍改造並具殺傷力者，亦屬之）（
    內政部警政署八十五年十二月十一日八五警署保字第八八二四四號函影本一件、
    內政部警政署刑事警察局八十五年十二月二十七日刑鑑字第七八○一九號函參照
    ）。準此，依上開槍枝之說明，相互參照以觀，本件如附表（一）編號一、二所
    示槍枝（如附表（二）編號一所示槍枝亦然），既不能證明係由產製槍械合法廠
    商所製造，應係屬槍砲彈藥刀械管制條例第十一條之「其他可發射金屬或子彈具
    有殺傷力之各式槍枝」，並非屬於第十條之「模型槍」或「改造模型槍」（民國
    87 年2月27日司法院第三十八期司法業務研究會刑事法律專題研究 (十五)第
    309-311頁參照）。２．如附表（一）編號一所示槍枝部分，被告否認有何改造
    之犯行，而該槍枝經送鑑定結果，亦認係仿ＳＭＩＴＨ＆ＷＥＳＳＯＮ廠轉輪手
    槍製造之金屬玩具手槍，車通槍管及轉輪內阻鐵而成之改造手槍，有前開鑑驗通
    知書可稽。本件被告為警查獲時，亦未扣得任何足以証明被告有車通槍管及轉輪
    內阻鐵之工具，有前開搜索扣押証明筆錄可憑。是尚不得以被告有更換如附表（
    一）編號二所示槍枝槍管之改造行為，即認如附表（一）編號一所示槍枝亦係被
    告所改造。此外，亦無其他証據足資証明被告有何改造如附表（一）編號一所示
    槍枝之犯行，是僅足以認定被告有持有前開槍枝犯行。３．如附表（一）編號三
    至六所示之子彈及槍管部分，被告亦否認有何改造犯行，且亦無証據足資証明被
    告如何有改造前開子彈及槍管犯行。另併案之如附表（二）編號二所示子彈部分
    ，雖被告於警訊中曾供稱前開子彈係伊加裝底火等語，惟旋即否認有何改造犯行
    。前開子彈經送鑑定結果，認係加裝金屬彈頭改造而成，有前開鑑驗通知書可稽
    ，此與被告於警訊中所稱僅加裝底火尚有未符，是並無証據足資佐証被告前開於
    警訊中之供述係與事實相符而可採信。此外，亦無其他証據足資証明被告有何改
    造前開子彈及槍管之犯行，是僅足以認定被告有持有前開子彈及槍管犯行。從而
    ，本件起訴法條尚有未洽，應予變更。
        再被告所犯前開二次未經許可持有可發射子彈具有殺傷力槍枝及未經許可持
    有子彈犯行，時間緊接，所犯構成要件相同之罪名，顯係基於概括之犯意為之，
    均為連續犯，爰各依刑法第五十六條之規定以一連續未經許可持有可發射子彈具
    有殺傷力槍枝罪及連續未經許可持有子彈罪論，並加重其刑。再被告以一持有行
    行為觸犯前開連續未經許可持有可發射子彈具有殺傷力槍枝罪、連續未經許可持
    有子彈罪及未經許可持有槍枝之主要零組件罪數罪名，為想像競合犯，應依刑法
    第五十五條規定從一重之連續未經許可持有可發射子彈具有殺傷力槍枝罪處斷。
    又被告所犯前開連續未經許可持有可發射子彈具有殺傷力槍枝罪與製造可發射子
    彈具有殺傷力槍枝罪二罪間犯意個別，行為亦殊，應分論併罰。另被告曾於八十
    六、八十七年間因違反麻醉藥品管理條例及槍砲彈藥刀械管制條例案件分別經台
    灣雲林地方法院及本院判處有期徒刑六月、十月，嗣定其應執行刑為有期徒刑一
    年三月確定，甫於八十八年五月二十七日執行完畢，有卷附臺灣台中地方法院檢
    察署刑案資料查註紀錄表、台灣高等法院被告全國前案紀錄表可稽，渠於五年以
    內再犯本件有期徒刑以上刑之罪，為累犯，應依刑法第四十七條規定加重其刑（
    連續未經許可持有可發射子彈具有殺傷力槍枝罪部分並依法遞加重其刑）。
        爰分別審酌被告之品行、製造及持有具殺傷力槍枝、子彈之行為，嚴重危及
    社會治安，及其犯罪之目的、改造槍枝之手段、所持有具殺傷力槍枝、子彈之數
    量非少、犯罪後態度等一切情狀，分別量處如主文所示之刑，並定其應執行刑，
    及就併科罰金刑部分，諭知易服勞役之折算標準，以示懲儆。
三、本件被告曾於八十四年間因傷害案件經本院判處有期徒刑八月確定，於八十四年
    九月二十七日執行完畢；再於八十五年間因贓物及違反麻醉藥品管理條例案件分
    別經本院判處有期徒刑四月、六月，嗣定其應執行刑為有期徒刑九月確定，於八
    十七年二月八日執行完畢；又於八十六、八十七年間因違反麻醉藥品管理條例及
    槍砲彈藥刀械管制條例案件分別經台灣雲林地方法院及本院判處有期徒刑六月、
    十月，嗣定其應執行刑為有期徒刑一年三月確定，甫於八十八年五月二十七日執
    行完畢，有卷附臺灣台中地方法院檢察署刑案資料查註紀錄表、台灣高等法院被
    告全國前案紀錄表可稽，顯有犯罪習慣。再其製造及持有具殺傷力槍枝、子彈之
    行為，嚴重危及社會治安，且所持有具殺傷力槍枝、子彈之數量非少，顯有預防
    矯治其社會危險性之必要，爰各依槍砲彈藥刀械管制條例第十九條第一項規定諭
    知於刑之執行完畢或赦免後，令入勞動場所，強制工作，其期間為年（依保安
    處分執行法第四條之一第一項第四款、第一款規定，宣告多數強制工作，期間相
    同者，執行其一）。
四、扣案如附表（一）編號一、二、四、六、如附表（二）編號一所示之槍枝、子彈
    及如附表（一）編號三所示之子彈二顆（另三顆已試射）、附表（二）編號二所
    示之子彈一顆（另一顆已試射），均屬於違禁物，應依刑法第三十八條第一項第
    一款規定併予宣告沒收；如附表（三）編號十二、十三所示之手提袋，係被告所
    有，供持有前開槍枝、子彈及槍管所用之物，應依刑法第三十八條第一項第二款
    規定併予宣告沒收。另如附表（一）編號三所示之五顆子彈中之三顆、附表（一
    ）編號五所示之子彈一顆、附表（二）編號二所示之子彈二顆中之一顆均已因試
    射而失其違禁性，有前開鑑驗通知書可稽；扣案空彈殼三十四個及如附表（三）
    編號一至十一所示之物品均非違禁物，亦無証據足証係被告所有供犯罪所用之物
    ，爰均不為沒收之諭知，附此敘明。
五、據上論斷，應依刑事訴訟法第二百九十九條第一項前段、第三百條，槍砲彈藥刀
    械管制條例第十一條第一項、第四項、第十二條第四項、第十三條第四項、第十
    九條第一項，刑法第十一條前段、第五十六條、第四十七條、第五十一條第五款
    、第七款、第四十二條第二、三項、第三十八條第一項第一款，罰金罰鍰提高標
    準條例第二條，現行法規所定貨幣單位折算新臺幣條例第二條，判決如主文。
本案經檢察官林文亮到庭執行執務
中      華      民      國      八十九  年      六      月     十六     日
                                臺灣台中地方法院刑事第一庭
                                    法  官  鄭文祺
右正本證明與原本無異。
如不服本判決，應於判決送達後十日內向本院提出上訴狀，上訴於臺灣高等法院臺中
分院( 須附繕本 )。
                                    書記官
中    華    民    國      八十九      年       六      月     十六    日
附錄論罪科刑法條
槍砲彈藥刀械管制條例第十一條第一項、第四項、第十二條第四項、第十三條第四項
附表（一）：
┌─┬────────┬──────┬────┬─────────────
│編│  名        稱  │槍枝管制編號│數    量│  備                  註
│號│          │            │        │
├─┼────────┼──────┼────┼─────────────
│一│改造轉輪手槍    │一一０二０四│一枝    │仿ＳＭＩＴＨ＆ＷＥＳＳＯＮ
│  │                │六二六五    │        │廠轉輪手槍製造之金屬玩具手
│  │                │            │        │槍，車通槍管及轉輪內阻鐵而
│  │                │            │        │成之改造手槍，機械性能良好
│  │                │            │        │，可擊發適用子彈，認具殺傷
│  │                │            │        │力。
├─┼────────┼──────┼────┼─────────────
│二│改造九二手槍    │一一０二０四│一枝    │仿ＢＥＲＥＴＴＡ廠半自動手
│  │                │六二六六    │        │槍製造之玩具金屬手槍更換土
│  │                │            │        │造金屬槍管而成之改造手槍，
│  │                │            │        │機械性能良好可擊發適用子彈
│  │                │            │        │，認具殺傷力。
│  │                │            │        │
├─┼────────┼──────┼────┼─────────────
│三│改造子彈        │            │五顆    │由玩具子彈改造而成，其中二
│  │                │            │        │顆具直徑六ＭＭ之鋼珠，可供
│  │                │            │        │編號一槍枝裝填使用，認具殺
│  │                │            │        │傷力；另二顆具直徑六ＭＭ之
│  │                │            │        │鋼珠，可供編號二槍枝裝填使
│  │                │            │        │用，認具殺傷力；另一顆具直
│  │                │            │        │徑六ＭＭ之金屬彈頭，可供編
│  │                │            │        │號一槍枝裝填使用，認具殺傷
│  │                │            │        │力。
│  │                │            │        │
├─┼────────┼──────┼────┼─────────────
│四│制式九０子彈    │            │二顆    │制式口徑九ＭＭ半自動手槍彈
│  │                │            │        │，認具殺傷力。
│  │                │            │        │
├─┼────────┼──────┼────┼─────────────
│五│土造子彈        │            │一顆    │具直徑八ＭＭ之 金屬彈頭，
│  │                │            │        │認具殺傷力。
│  │                │            │        │
├─┼────────┼──────┼────┼─────────────
│六│槍管            │            │一枝    │土造金屬槍管。
│  │                │            │        │
└─┴────────┴──────┴────┴─────────────
附表（二）：
┌─┬────────┬──────┬────┬─────────────
│編│  名        稱  │槍枝管制編號│數    量│  備                  註
│號│                │            │        │
├─┼────────┼──────┼────┼─────────────
│一│改造掌心雷手槍  │一一０二０四│一枝    │仿Ｄｅｒｒｉｎｇｅｒ雙管手
│  │                │六八０六    │        │槍製造之金屬玩具槍，槍管為
│  │                │            │        │金屬材質且已貫通，機械性能
│  │                │            │        │良好，認具殺傷力。
│  │                │            │        │
├─┼────────┼──────┼────┼─────────────
│二│改造子彈        │            │二顆    │玩具槍金屬彈殼加裝直徑約五
│  │                │            │        │ｍｍ之金屬彈頭改造而成可擊
│  │                │            │        │發，認具殺傷力。
│  │                │            │        │
└─┴────────┴──────┴────┴─────────────
附表（三）：
┌───┬──────────────┬────┐
│編  號│名                        稱│數    量│
├───┼──────────────┼────┤
│一    │銼刀                        │六支    │
├───┼──────────────┼────┤
│二    │老虎鉗                      │五支    │
├───┼──────────────┼────┤
│三    │螺絲起子                    │五支    │
├───┼──────────────┼────┤
│四    │大彈簧                      │八條    │
├───┼──────────────┼────┤
│五    │小彈簧                      │一包    │
├───┼──────────────┼────┤
│六    │互位拉桿                    │一支    │
├───┼──────────────┼────┤
│七    │萬能鉗                      │一支    │
├───┼──────────────┼────┤
│八    │油標卡尺                    │一支    │
├───┼──────────────┼────┤
│九    │鑽孔刀                      │十支    │
├───┼──────────────┼────┤
│十    │工具箱                      │二箱    │
├───┼──────────────┼────┤
│十一  │鋼珠                        │一包    │
├───┼──────────────┼────┤
│十二  │白色手提袋                  │一個    │
├───┼──────────────┼────┤
│十三  │藍色手提袋                  │一個    │
└───┴──────────────┴────┘


司法院資訊處製作；財團法人民間司法改革基金會備份。
